【裁判字號】    98,訴,1454
【裁判日期】    980522
【裁判案由】    毒品危害防制條例
【裁判全文】
臺灣板橋地方法院刑事判決              98年度訴字第1454號
公  訴  人  臺灣板橋地方法院檢察署檢察官
被      告  甲○○
                    國民
                    （現在臺灣臺北監獄臺北分監執行中）
上列被告因違反毒品危害防制條例案件，經檢察官提起公訴（98
年度毒偵緝字第181 號），被告於準備程序中就被訴事實為有罪
之陳述，經本院合議庭裁定由受命法官獨任進行簡式審判程序，
並判決如下：
    主      文
甲○○施用第一級毒品，累犯，處有期徒刑拾月；又施用第二級
毒品，累犯，處有期徒刑陸月。應執行有期徒刑壹年貳月。
    事      實
一、甲○○前於民國88年間，因施用毒品案件，經依本院88年度
    毒聲字第4337號裁定送觀察、勒戒後，認無繼續施用毒品之
    傾向，於88年8 月31日執行完畢釋放出所。又於90年間，因
    施用毒品案件，經臺灣桃園地方法院以91年度訴字第1546號
    判處應執行有期徒刑1 年6 月，嗣經臺灣高等法院以92年度
    上訴字第737 號駁回上訴確定，入監服刑後，於94年9 月20
    日縮短刑期假釋出監，同年11月23日假釋期滿未經撤銷，視
    為執行完畢。詎仍不知悔改，復基於施用第一級毒品海洛因
    之犯意，於97年8 月12日凌晨3 時10分許為警採尿時回溯26
    小時內之某時（不含為警逮捕之公權力拘束期間），在不詳
    地點，以將海洛因攙入香菸後吸食之方式，施用第一級毒品
    海洛因。另基於施用第二級毒品甲基安非他命之犯意，於97
    年8 月12日凌晨3 時10分許為警採尿時回溯96小時內之某時
    （不含為警逮捕之公權力拘束期間），在不詳地點，以將甲
    基安非他命置於玻璃球內燒烤後，吸食其煙霧之方式，施用
    第二級毒品甲基安非他命。嗣於同日凌晨1 時許，在臺北市
    ○○街32號前，為警查獲，經採尿送驗結果，呈安非他命、
    甲基安非他命及嗎啡、可待因陽性反應，始悉上情。
二、案經臺北市政府警察局中正第二分局移請臺灣板橋地方法院
    檢察署檢察官偵查起訴。
    理      由
一、本案被告甲○○所犯係死刑、無期徒刑、最輕本刑為3 年以
    上有期徒刑以外之罪，其於準備程序中就前揭被訴事實均為
    有罪之陳述，經受命法官告知簡式審判程序之旨，並聽取其
    與公訴人之意見後，本院認無不得或不宜改依簡式審判程序
    進行之情事，依刑事訴訟法第273 條之1 第1 項、第284 條
    之1 規定，裁定本案由受命法官獨任進行簡式審判程序，合
    先敘明。
二、按施用第一、二級毒品為犯罪行為，毒品危害防制條例第10
    條定有處罰明文。故施用第一、二級毒品者，依前揭規定本
    應科以刑罰。惟基於刑事政策，對合於一定條件之施用者，
    則依同條例第20條、第23條之規定，施以觀察、勒戒及強制
    戒治之保安處分。又毒品危害防制條例於92年7 月9 日修正
    公布，自93年1 月9 日施行，其中第20條、第23條將施用毒
    品之刑事處遇程序，區分為「初犯」及「五年內再犯」、「
    五年後再犯」。依其立法理由之說明：「初犯」，經觀察、
    勒戒或強制戒治後，應為不起訴處分或不付審理之裁定；經
    觀察、勒戒或強制戒治執行完畢釋放後，「五年內再犯」者
    ，因其再犯率甚高，原實施之觀察、勒戒及強制戒治既已無
    法收其實效，爰依法追訴或裁定交付審理。至於經觀察、勒
    戒或強制戒治執行完畢釋放後，「五年後再犯」者，前所實
    施之觀察、勒戒或強制戒治已足以遮斷其施用毒品之毒癮，
    為期自新及協助其斷除毒癮，仍適用「初犯」規定，先經觀
    察、勒戒或強制戒治之程序。從而依修正後之規定，僅限於
    「初犯」及「五年後再犯」二種情形，始應先經觀察、勒戒
    或強制戒治程序。倘被告於5 年內已再犯，經依法追訴處罰
    ，縱其第3 次（或第3 次以上）再度施用毒品之時間，在初
    犯經觀察、勒戒或強制戒治執行完畢釋放5 年以後，已不合
    於「五年後再犯」之規定，且因已於「五年內再犯」，顯見
    其再犯率甚高，原實施觀察、勒戒或強制戒治，已無法收其
    實效，即應依該條例第10條處罰。至於第3 次（或第3 次以
    上）施用毒品之時間，是否宜有期間限制？以多久為適宜？
    則分屬刑事政策、專門醫學之範圍，非審判機關所能決定，
    有待循立法途徑解決（最高法院97年度第5 次刑事庭會議決
    議參照）。查被告前於88年間，因施用毒品案件，經依本院
    88年度毒聲字第4337號裁定送觀察、勒戒後，認無繼續施用
    毒品之傾向，於88年8 月31日執行完畢釋放出所。又於90年
    間，因施用毒品案件，經臺灣桃園地方法院以91年度訴字第
    1546號判處應執行有期徒刑1 年6 月，嗣經臺灣高等法院以
    92年度上訴字第737 號駁回上訴確定，入監服刑後，於94年
    9 月20日縮短刑期假釋出監，同年11月23日假釋期滿未經撤
    銷，視為執行完畢等情，有臺灣高等法院被告前案紀錄表1
    份附卷可考。是被告本案施用毒品犯行，距上開觀察、勒戒
    執行完畢釋放雖已逾5 年，惟被告在上開觀察、勒戒執行完
    畢釋放後5 年內，既已再犯施用毒品之罪，並經追訴處罰，
    揆諸前揭說明，其本次犯行即與毒品危害防制條例第20條第
    3 項所稱之「5 年後再犯」有別，是公訴人依法追訴，於法
    並無不合，本院自應依法論科。
三、上揭犯罪事實，業據被告於偵訊及本院審理時供認不諱，且
    其為警採集之尿液，經送請臺灣尖端先進生技醫藥股份有限
    公司以酵素免疫分析法（EIA） 初步檢驗，再以氣相層析質
    譜儀（GC/MS） 確認檢驗結果，呈安非他命、甲基安非他命
    及嗎啡、可待因陽性反應乙情，有該公司97年8 月22日濫用
    藥物檢驗報告、臺北市政府警察局偵辦毒品案件尿液檢體委
    驗單各1 份在卷可資佐證。而海洛因經注射入人體後，約80
    % 於24小時內自尿中排出，一般而言，尿液中能否驗出嗎啡
    陽性反應與其投與量、投與途徑、採尿時間、個人體質及檢
    測方法之靈敏度有關，國外曾有文獻報導注射6 毫克之海洛
    因鹽酸鹽，其代謝物嗎啡之平均可檢出時限約為26小時，此
    經行政院衛生署藥物食品檢驗局於81年9 月8 日以（81）藥
    檢壹字第8114885 號函敘明綦詳。次查甲基安非他命經口服
    投與後約70% 於24小時內自尿中排出，約90% 於96小時內自
    中排出，由於甲基安非他命成分之檢出與其投與方式、投與
    量、個人體質、採尿時間與檢測儀器之精密度等諸多因素有
    關，因此僅憑尿液中呈安非他命陽性反應，並無法確實推算
    吸食時間距採集時間之長短，惟依上述資料推斷，最長可能
    不會超過4 日，亦經行政院衛生署藥物食品檢驗局81年2 月
    8 日（81）藥檢壹字第001156號函函釋明確。被告於97年8
    月12日凌晨3 時10分許為警採尿送驗結果既呈安非他命、甲
    基安非他命及嗎啡、可待因陽性反應，揆諸前揭說明，其非
    法施用第一級毒品海洛因及第二級毒品甲基安非他命之時間
    ，應分別為採尿時回溯26、96小時內之某時（不含為警逮捕
    之公權力拘束期間）無誤。綜上，被告任意性之自白與事實
    相符，應堪採信。本案事證已臻明確，被告犯行堪以認定，
    應依法論科。
四、按海洛因及甲基安非他命分屬毒品危害防制條例第2 條第2
    項第1 、2 款所定之第一、二級毒品，均不得非法持有、施
    用。是核被告所為，係犯毒品危害防制條例第10條第1 項之
    施用第一級毒品罪及同條第2 項之施用第二級毒品罪。被告
    持有第一級毒品海洛因及第二級毒品甲基安非他命進而施用
    ，其持有海洛因及甲基安非他命之低度行為，應為施用之高
    度行為所吸收，均不另論罪。被告所犯上開施用第一級毒品
    罪及施用第二級毒品罪之間，犯意各別，行為互殊，應予分
    論併罰。又被告前於90年間，因施用毒品案件，經臺灣桃園
    地方法院以91年度訴字第1546號判處應執行有期徒刑1 年6
    月，嗣經臺灣高等法院以92年度上訴字第737 號駁回上訴確
    定，入監服刑後，於94年9 月20日縮短刑期假釋出監，同年
    11月23日假釋期滿未經撤銷，視為執行完畢等情，有臺灣高
    等法院被告前案紀錄表1 份在卷可參。其於受有期徒刑之執
    行完畢，5 年以內故意再犯本案有期徒刑以上之罪，均為累
    犯，均應依刑法第47 條 第1 項之規定加重其刑。爰審酌被
    告施用毒品足以戕害身心健康，其經觀察、勒戒後，仍再度
    施用毒品，顯見其戒毒之意志不堅，自制力不佳，應有入監
    矯治之必要。惟念其施用毒品，戕害己身，且犯後已坦承犯
    行，態度良好等一切情狀，分別量處如主文所示之刑，並定
    其應執行刑，以示懲儆。
據上論斷，應依刑事訴訟法第273 條之1 第1 項、第299 條第1
項前段，毒品危害防制條例第10條第1 項、第2 項，刑法第11條
、第47條第1 項、第51條第5 款，判決如主文。
本案經檢察官靳開聖到庭執行職務。
中    華    民    國    98    年    5     月    22    日
                  刑事第四庭    法  官  謝梨敏
以上正本證明與原本無異
如不服本判決應於送達後10日內向本院提出上訴狀
                                書記官  翁子婷
中    華    民    國    98    年    5     月    22    日
附錄本判決論罪之法條：
毒品危害防制條例第10條
施用第1級毒品者，處6月以上5年以下有期徒刑。
施用第2級毒品者，處3年以下有期徒刑。


司法院資訊處製作；財團法人民間司法改革基金會備份。
